臺灣高等法院民事判決
110年度原再易字第3號
再審原告    何嘉惠  


再審被告    何勝峰  
上列當事人間請求侵權行為損害賠償事件，再審原告對於中華民
國110年4月7日本院109年度原上易字第6號確定判決，提起再審
之訴，本院判決如下：
    主      文
再審之訴駁回。
再審訴訟費用由再審原告負擔。
    事實及理由
壹、程序方面：    
　　按再審之訴，應於30日之不變期間內提起。前項期間，自判
    決確定時起算，判決於送達前確定者，自送達時起算，民事
    訴訟法第500條第1項、第2項定有明文。查本院於民國110年
    4月7日所為109年度原上易字第6號判決（下稱原確定判決）
    之訴訟標的金額未逾新臺幣（下同）150萬元，不得上訴第
    三審而確定，並分別於同年4月13日送達再審原告，有本院
    民事書記官辦案進行簿附卷足據（見本院卷第47頁），再審
    原告於同年5月13日提起本件再審之訴（見本院卷第3頁），
    未逾30日之不變期間，合先敘明。 
貳、實體方面：
一、再審原告主張：伊子即訴外人蔡宗佑將其重型機車送至再審
    被告經營之「阿胖二輪車業」（下稱系爭機車店）修理，發
    生電池等零件遺失之情事而生糾紛，再審被告於107年9月18
    日上午在臺灣新北地方法院（下稱新北地院）簡易庭開庭後
    ，於同日在系爭機車店內利用臉書（FACEBOOK）社群網站（
    下稱臉書）發表如原確定判決附表一所示文字（下稱系爭留
    言），貶損伊個人名譽及社會評價，伊向新北地院提起108
    年度原附民字第49號請求侵權行為損害賠償事件，請求賠償
    精神慰撫金新臺幣（下同）30萬元本息，該院駁回伊之請求
    ，伊不服提起上訴並追加請求賠償交通費用35萬2,168元本
    息，原確定判決駁回伊上訴及追加之訴。原確定判決以前訴
    訟程序之當事人、訴訟標的及原因事實均與新北地院108年
    度板簡字第2741號事件（下稱2741號事件）相同，訴之聲明
    亦可代用，駁回伊之請求，惟原確定判決係以臺灣新北地方
    檢察署（下稱新北地檢署）108年度偵字第26954號起訴書、
    新北地院108年度原易字第80號及本院109年度原上易字第80
    號刑事判決為基礎事實；而2741號事件則係以新北地檢署10
    7年度偵字第35602號起訴書、新北地院108年度原簡字第110
    號及108年度原簡上字第25號刑事判決為基礎事實，原確定
    判決漏未斟酌上開各判決，且誤認為兩事件為同一事件，係
    適用法規顯有錯誤，而有民事訴訟法第496條第1項第1款、
    第13款，第497條規定之再審事由等情，爰求為：㈠原確定判
    決廢棄。㈡再審被告應給付再審原告35萬2,168元，及其中30
    萬元自刑事附帶民事起訴狀繕本送達翌日起，其餘5萬2,168
    元自民事上訴補充理由狀繕本送達翌日起，均至清償日止按
    年息百分之五計算之利息。
二、本件未經言詞辯論，故無再審被告陳述。
三、本院得心證之理由：
　㈠按再審之訴，顯無再審理由，得不經言詞辯論，以判決駁回
    之，民事訴訟法第502條第2項明文規定。次按民事訴訟法第
    496條第1項第1款所謂適用法規顯有錯誤，係指確定判決依
    據之事實，所為法律上之判斷，所適用之法規顯然不合於法
    律規定，或與大法官之解釋顯有違反，或消極的不適用法規
    顯然影響裁判者而言。再審原告以：原確定判決未審酌前訴
    訟程序之基礎事實係依據新北地檢署108年度偵字第26954號
    起訴書、新北地院108年度原易字第80號及本院109年度原上
    易字第80號刑事判決，2741號事件基礎事實則係以新北地檢
    署107年度偵字第35602號起訴書、新北地院108年度原簡字
    第110號及108年度原簡上字第25號刑事判決，錯誤適用一事
    不再理原則等語。查，再審原告於2741號事件中主張再審被
    告於107年6月13日在新北地院簡易庭2樓調解室及調解室外
    走道有辱罵再審原告及訴外人蔡文俊，使其名譽、人格遭受
    貶損，又敘及再審被告另於同年9月18日民事簡易庭開完庭
    後，當日下午在公開網路上，貼文6篇辱罵再審原告，惡意
    誹謗，用文字、相片及圖案之方法做不實的評價、陳述非事
    實影射再審原告，意圖散布於眾，指摘或傳述足以毀損其人
    格、名譽、形象、社會評價，本於侵權行為之法律關係，請
    求再審被告賠償其精神慰撫金10萬元本息等情，此有2741號
    民事判決可徵；而再審原告於前訴訟程序中，主張與2741號
    事件相同之貼文，貶損其人格、名譽，本於侵權行為之法律
    關係，請求再審被告賠償其名譽權所受損害30萬元本息，審
    認兩事件之當事人、訴訟標的及原因事實之一部分均屬相同
    ，再審原告於前訴訟程序之主張核為2741號事件之一部份，
    故二事件為同一事件，原確定判決爰維持原審駁回再審原告
    請求之判決，駁回再審原告之上訴，其認事用法尚無違誤。
　㈡次按民事訴訟法第496條第1項第13款所謂當事人發現未經斟
    酌之證物或得使用該證物，係指前訴訟程序事實審言詞辯論
    終結前已存在之證物，因當事人不知有此，致未經斟酌，現
    始知之者而言。若其證物在前訴訟程序事實審言詞辯論終結
    前尚未存在，或在前訴訟程序中業已提出，經法院審核不予
    採取者，均不得據為再審之理由。至依同法第466條不得上
    訴於第三審法院之事件，除同法第496條規定外，其經第二
    審確定之判決，如就足影響於判決之重要證物，漏未斟酌，
    固為同法第497條規定再審事由，惟所謂「重要證物漏未斟
    酌」，係指當事人在前訴訟程序已經提出，第二審確定判決
    漏未於判決理由中斟酌者而言；申言之，該項證物如經斟酌
    ，原判決將不致為如此論斷。若縱經斟酌亦不足影響原判決
    之內容，或原判決曾於理由中說明其為不必要之證據者，均
    與本條規定之要件不符。再審原告以：原確定判決未審酌新
    北地院108年度原簡字第110號刑事案件108年5月23日準備程
    序及同院109年度原上易字第80號刑事案件108年11月27日言
    詞辯論程序中，法官明示審理範圍限於107年度偵字第35602
    號起訴書之起訴事實，係發現未經斟酌之證物或漏未審酌重
    要證據等語。查，原確定判決已以再審原告起訴違反一事不
    再理原則，且無從補正，依民事訴訟法第249條第1項第7款
    規定，起訴不合法為由駁回再審原告之訴，是自無從再審酌
    再審原告提出之證據，是再審原告以原確定判決有民事訴訟
    法第496條第1項第13款、第497條之再審事由為由，提起再
    審之訴，洵非有據。　
四、綜上所述，再審原告主張原確定判決有民事訴訟法第496條
    第1項第1款、第13款及第497條之再審事由，提起本件再審
    之訴，顯無再審理由，爰依前開規定，不經言詞辯論予以判
    決駁回。　　　　　　　　
五、據上論結，本件再審之訴為顯無理由，依民事訴訟法第502
    條第2項、第78條，判決如主文。
中　　華　　民　　國　　110 　年　　6 　　月　　18　　日
                  民事第一庭
                      審判長法　官  吳光釗
                            法　官  游悅晨
                            法　官  江春瑩
正本係照原本作成。
不得上訴。
中　　華　　民　　國　　110 　年　　6 　　月　　18　　日

  　　　　　　　　　　　　　書記官  學妍伶